【裁判字號】    99,審附民,334
【裁判日期】    991027
【裁判案由】    傷害
【裁判全文】
臺灣高雄地方法院刑事附帶民事訴訟判決
原      告  甲○○
訴訟代理人  洪文佐律師
被      告  乙○○
上列原告因被告傷害案件（99年度審易字第3474號），經原告提
起附帶民事訴訟，請求損害賠償，本院於民國99年10月6日言詞
辯論終結，判決如下：
    主  文
被告應給付原告新臺幣陸萬壹仟貳佰玖拾肆元，及自民國九十九
年九月六日起至清償日止，按週年利率百分之五計算之利息。
原告其餘之訴駁回。
本判決第一項得假執行。
    事  實
一、原告起訴主張：被告乙○○與其本素不相識，被告竟與綽號
    「阿義」之不詳姓名成年男子共同基於傷害他人身體之犯意
    聯絡，於民國98年6 月6 日晚間22時50分許，由被告頭戴半
    罩式安全帽，騎乘「阿義」所有、不詳車牌號碼之重型機車
    ，搭載頭戴全罩式安全帽、攜帶球棒之「阿義」至高雄縣鳳
    山市○○街39號前，「阿義」旋跳下機車，手持球棒追打原
    告，朝原告之背部敲打1 下，致原告因而受有右背部挫傷11
    ×4 公分、右大腿挫傷5.5 ×4 公分等傷害，並前往高雄市
    立民生醫院及杏和醫院就診，支出醫療費共計新臺幣（下同
    ）1,294 元；及精神上受有痛苦，請求賠償精神慰撫金100
    萬元等語。並聲明：（一）被告應給付原告100 萬1,294 元
    及自起訴狀繕本送達翌日起至清償日止按年息百分之5 計算
    之利息；（二）願供擔保請准宣告假執行。
二、被告則以：其承認其行為該當侵權行為，願意賠償原告醫藥
    費之支出，但原告精神慰撫金之請求過高，資為抗辯。
三、按附帶民事訴訟之判決，應以刑事訴訟判決所認定之事實為
    據，刑事訴訟法第500 條前段定有明文。本件原告主張之侵
    權行為事實，業據被告於本院99年度審易字第3474號刑事案
    件審理中自白，經本院改依簡式判決程序，論被告係犯刑法
    第277 條第1 項之普通傷害罪，判處被告有期徒刑3 月在案
    ，是原告就此部分主張之上開事實，自堪信為真實。
四、次按因故意或過失不法侵害他人之權利者，負損害賠償責任
    ；不法侵害他人之身體或健康者，對於被害人因此喪失或減
    少勞動能力或增加生活上之需要時，應負損害賠償責任；不
    法侵害他人之身體、健康、名譽、自由、信用、隱私、貞操
    ，或不法侵害其他人格法益而情節重大者，被害人雖非財產
    上之損害，亦得請求賠償相當之金額。其名譽被侵害者，並
    得請求回復名譽之適當處分，民法第184 條第1 項、第193
    條第1 項、第195 條第1 項分別定有明文。原告主張被告侵
    權行為既經認定，已如前述，則原告請求被告賠償各項金額
    ，是否應予准許，分述如次：
（一）醫療費用部分：
      原告請求為1,294 元，並提出醫療費用明細收據2 紙（附
      民卷第24-25 頁）為證，復為被告所不爭執，自應准許。
（二）精神慰撫金部分：
      查被告與綽號「阿義」之成年男子共同於前揭時間、地點
      ，出手毆打傷害原告身體之行為，顯已不法侵害原告之身
      體，揆諸前揭法律之規定，原告自得請求被告賠償精神上
      之損害。爰審酌：被告騎機車搭載綽號「阿義」之成年男
      子前往傷害原告，並於原告遭毆後，仍搭載「阿義」離開
      現場，使員警查緝「阿義」，追訴其刑事責任，及原告對
      其求償之程序均更顯困難，且被告身為護理人員，輪值夜
      班乃不可避免之事，出門、返家時刻多為夜間，本件事發
      後，原告出門返家、值班時，返經暗處皆心驚膽瞻，動輒
      疑懼，恐又有莫名人士持棒毆打，日夜難安，不僅造成原
      告受有前揭傷害，亦致原告因而遭受精神上極大痛苦，需
      持續仰賴藥物穩定精神狀態，始能維持正常工作，此有原
      告提出之快樂心靈診所之診斷證明書1 紙（附民卷第13頁
      ）在卷可參；復參酌原告學歷為二技畢業，現為護理人員
      ，98年間薪資所得共計57萬餘元，名下無房地產及股票，
      家中雖有父母及弟弟，惟其乃家中主要經濟收入來源；被
      告學歷為高職畢業，現於市場擔任搬物工，父母已年邁，
      家中經濟負擔均由其負擔，於98年間無薪資所得，僅名下
      有一汽車，等情，此有卷附稅務電子閘門財產所得調件明
      細表各1 份（附民卷第18-19 頁）可考，並考量被告犯後
      均未主動關心原告傷勢，亦未與其洽談和解，及衡酌原告
      所受傷勢為右背部挫傷11×4 公分、右大腿挫傷5.5 ×4
      公分、兩造之身分、地位、經濟狀況、侵權行為情節之輕
      重，認原告請求非財產上之損害賠償100 萬元，顯屬過高
      ，應酌減為6 萬元，較為妥適，逾此數額之請求，即屬無
      據。
（三）綜上，原告上開得請求賠償之金額合計為61,294元（計算
      式：醫療費用1,294 元＋精神慰撫金60,000元＝61,294元
      ）。
五、綜上所述，原告因被告傷害之行為，依侵權行為之法律關係
    ，訴請被告賠償原告6 萬1,294 元，及自附帶民事訴訟起訴
    狀繕本送達翌日即99年9 月6 日（此有送達證書1 紙，附民
    卷第15頁附卷可稽）起至清償日止，按法定利率年息5 ％計
    算利息，洵屬正當，應予准許；逾此部分金額之請求，則無
    理由，應予駁回。
六、原告雖陳明願供擔保請准宣告假執行，惟就原告勝訴部分，
    因所命給付金額未逾50萬元，依刑事訴訟法第491 條第10款
    準用民事訴訟法第389 條第1 項第5 款規定，法院應依職權
    宣告假執行，故原告聲請供擔保假執行，僅係促請法院注意
    依職權宣告假執行，附此敘明。至原告敗訴部分，其訴既經
    駁回，其假執行之聲請亦失所附麗，應併予駁回。
七、據上論結，本件原告之訴一部為有理由，一部為無理由，依
    刑事訴訟法第502 條、第491 條第10款，民事訴訟法第389
    條第1 項第5 款，判決如主文。
八、本件事證已臻明確，兩造其餘之攻擊、防禦方法，核與判決
    結果不生影響，爰無庸一一論述，併此敘明。
據上論結，本件原告之訴一部為有理由，一部為無理由，依刑事
訴訟法第502 條、第491 條第10款，民事訴訟法第389 條第1 項
第5 款，判決如主文。
中    華    民    國    99    年    10    月    27    日
                  刑事第十庭  法  官  楊珮瑛
以上正本證明與原本無異。
如不服本判決應於收受送達後10日內向本院提出上訴書狀，並應
敘述具體理由；如未敘述上訴理由者，應於上訴期間屆滿後20日
內向本院補提理由書（均須按他造當事人之人數附繕本）「切勿
逕送上級法院」。
中    華    民    國    99    年    10    月    27    日
                              書記官  陳莉庭

司法院資訊處製作；財團法人民間司法改革基金會備份。
